臺灣臺北地方法院民事判決　九十一年度訴字第一四五四號
　　原　　　告　乙○○
　　被　　　告　甲○○
右當事人間請求清償債務事件，本院判決如左：
    主      文
被告應給付原告新台幣壹佰萬元，及自民國九十年十二月十九日起至清償日止按年息
百分之五計算之利息。
原告其餘之訴駁回。
訴訟費用由被告負擔十分之三，餘由原告負擔。
本判決第一項於原告以新台幣拾萬元供擔保後，得假執行。但被告如於假執行程
序實施前以新台幣壹佰萬元為原告預供擔保，得免為假執行。
原告其餘假執行之聲請駁回。
    事      實
甲、原告方面：
一、聲明：被告應給付原告新台幣（下同）三百七十八萬元，及自民國九十年十二月
    十九日起至清償日止按年息百分之五計算之利息。原告願供擔保請准宣告假執行
    。
二、陳述：
（一）被告曾於九十年十月六日書立承諾書，同意一年內給付原告三百七十八萬元，
      且於九十年十二月六日以前先償付一百萬元，有被告書立之承諾書附卷可稽。
      詎九十年十二月六日屆期後，被告竟拒不清償，已屬違約，則被告顯已喪失期
      限利益，自應一次償付完畢。又原告乃委請律師催告被告於函到七日內清償，
      被告於九十年十二月十一日收受上開律師函，卻拒不給付，是被告應自九十年
      十二月十九日起負遲延責任。
（二）對被告抗辯所為之陳述：
　１、上開承諾書係在證人林胡順年住處經雙方親友協調洽商所得之結論，並由胡秋
　　　男口述，吳龍撰寫，而由被告自願簽署，並無脅迫或恐嚇之情事。
  ２、承諾書簽立時，現場氣氛祥和、融洽，當時原告之子胡任健亦在場，並未對被
      告言恐嚇之話語，業經證人高樹雄、楊麗雲、吳龍證述在卷可按。況當時胡任
      健尚下跪感謝胡秋男，益證當場應無脅迫、恐嚇之情事，否則胡任健不可能還
      下跪感謝胡秋男。
  33、證人胡林順年係被告之母，胡秋男為被告之胞兄，均為被告至親，其供詞自偏
      袒被告，且二人供述之情節亦完全不同，足證係臨訟編造之詞。至證人蔡呂
      證稱原告之子胡任健曾言要拿刀殺被告一節，顯與被告之答辯狀所載之情節不
      同，足證證人蔡呂之證詞故意誇大其詞，與事實不符。
（三）綜上所述，本件被告承諾願意給付原告三百七十八萬元，且第一期款未依兩造
      約定之期限給付，是被告已喪失期限之利益，依民事訴訟法第三百九十六條第
      二項及非訟事件法第七十一條之六第二項規定，被告之債務應視為全部到期，
      為此提起本件訴訟。
三、證據：提出承諾書、律師催告函及回執、本院民事執行處囑託查封登記書、被告
    委請律師寄出之律師函、原告委請律師回覆之信函為證，並聲請訊問證人楊麗雲
    、高樹雄、吳龍。
乙、被告方面：
一、聲明：駁回原告之訴及其假執行之聲請。如受不利判決，被告願供擔保請准免為
    假執行。
二、陳述：
（一）被告與原告之夫胡元黃於八十三年間合夥投資購買股票，嗣被告即依胡元黃之
      指示，於其需要購買股票時，將應繳納之股款匯入胡元黃之帳戶，惟被告自與
      胡元黃合夥投資股票買賣以來，被告僅有付款，並未由胡元黃處獲得任何利潤
      。
（二）詎胡元黃於九十年六月二十七日死亡，原告竟以胡元黃經營股票交易虧損數百
      萬元為由，要求被告支付該數百萬元，以填補虧損。但被告與胡元黃二人雖係
      合夥投資，惟胡元黃均未將交易之結果告知被告，且縱有虧損，亦應由被告與
      胡元黃各負擔一半。又被告要求將胡元黃帳戶之交易情形提出互相核對，結算
      盈虧，然原告竟不同意，並與其子胡任健數度對被告恐嚇，諸如：「妳若不給
      這筆錢，必以武力解決」、「以性命償還這筆錢」、「妳的兒子也吃不到這筆
      錢」等語，令被告心生畏怖。嗣原告母子竟於九十年十月六日夥同證人吳龍等
      人至被告之母林胡順年住處，以恐嚇之言語脅迫被告簽署承諾書，承諾給付原
      告三百七十八萬元，否則將對被告不利，被告之母林胡順年及被告之兄胡秋男
      見狀，恐被告受到傷害，而勸被告同意給付，被告之兄並同意於九十年十二月
      六日以前先籌一百萬元付給原告母子，至於餘款於一年內給付之，並無一期不
      履行視為全部到期之約定。另因上開承諾書係被脅迫所簽立，被告已於九十一
      年一月二十二日以九十一年度崇法字第○一二二○一號函撤銷該承諾書之意思
      表示。
（三）被告與胡元黃合夥投資，先後已投入資金六百四十四萬四千五百元，則胡元黃
      應有相對之資金投入，且若其帳戶內尚有股票，亦應屬被告與胡元黃共有，非
      原告可獨吞。
（四）證人高樹雄、楊麗雲之證詞，其前後陳述其到場之原因並不相同，況證人高樹
      雄證稱就被告向原告之夫胡元黃借款七百二十萬元一節係傳聞之事實，是證人
      高樹雄、楊麗雲之證言洵不足採。至吳龍雖證稱該承諾書係胡秋男口述由伊撰
      寫而成等語，但為胡秋男所否認。而被告雖有拿出一紙帳單，但該帳單所列之
      數額係被告匯予胡元黃之款項，並非被告積欠胡元黃之款項。
三、證據：提出匯出匯款明細帳、彰化銀行敦南分行九十一年三月二十日彰敦字第三
    ○七三號函及支票為證，並聲請訊問證人胡林順年、胡秋男、蔡呂，及聲請調
    閱胡元黃在誠泰銀行龍山分行開立之帳戶自八十三年三月二十一日起至九十年一
    月十九日止之交易紀錄、在中國信託商業銀行忠孝分行辦事處開立之帳戶自八十
    七年八月二十九日起至八十九年三月十六日止之交易紀錄、在復華證券股份有限
    公司開立之帳戶自八十三年三月二十一日起至九十年六月二十七日止之交易紀錄
    。
    理　　由
一、原告主張：被告曾於九十年十月六日書立承諾書，同意一年內給付原告三百七十
    八萬元，且於九十年十二月六日以前先償付一百萬元。詎九十年十二月六日屆期
    後，被告竟拒不清償，已屬違約，則被告顯已喪失期限利益，自應一次償付完畢
    。又原告乃委請律師催告被告於函到七日內清償，被告於九十年十二月十一日收
    受上開律師函，卻拒不給付，是被告應自九十年十二月十九日起負遲延責任，為
    此，爰依承諾書之約定提起本件訴訟等語。被告並不否認上開承諾書之真正，但
    辯稱：該承諾書係經原告母子脅迫所為，而被告已於九十一年一月二十二日以九
    十一年度崇法字第○一二二○一號函撤銷該承諾書之意思表示。又本件並無一期
    不履行視為全部到期之約定，故原告之請求並無理由等語。
二、按當事人主張其意思表示係因被詐欺或脅迫而為之者，應就其被詐欺或被脅迫之
    事實，負舉證之責任，最高法院二十一年上字第二○一二號判例可資參照。本件
    被告既不否認該承諾書之真正，依上開說明，被告自應就其被脅迫之事實負舉證
    責任。又被告雖聲請訊問證人胡林順年、胡秋男、蔡呂。惟查，證人即被告之
    母胡林順年證稱：原告之子即伊之孫子曾二度告知伊，若替原告講好話就沒問題
    ，若是未替原告講好話，就要殺被告等語；另證人即被告之胞兄胡秋男則證稱：
    胡元黃與被告合資購買股票，是以胡元黃之名義購買，但因後來股票有虧損，故
    原告要求被告負責。又書立承諾書當天，兩造吵得很大聲，而原告之子胡任健則
    言倘伊得不到，被告之子亦別想得到，殺氣很重。另約於書立承諾書之前三個月
    ，原告之子胡任健亦曾請伊轉告被告，請被告就該筆金額負責到底，否則刀即會
    亮出來等語；而證人即兩造之朋友蔡呂復證稱：簽立承諾書當天，原告之子很
    兇，並且逼被告寫承諾書。當時原告之朋友在現場寫下承諾書，要被告簽名，但
    被告不簽，原告之子即言倘伊得不到，被告之子亦得不到，故被告就簽了。在未
    寫承諾書之前，原告之子說要拿刀殺被告等語（均參本院九十一年四月二十九日
    筆錄）。然而，上開三位證人證述當場脅迫之情節核不相符，且與證人即承諾書
    之見證人高樹雄結證稱：被告曾向原告之先生胡元黃借七百二十萬元，胡元黃死
    亡後，為了解決該債務問題，所以才開協調會，現場被告自己列了一張表，表示
    沒有七百二十萬元，只有三百七十八萬元，經過兩造協調後，決定以三百七十八
    萬元作為和解金額。現場氣氛很祥和、融洽，絕無吵鬧的情形。該承諾書是由被
    告與胡秋男協商後唸出來給吳龍寫的等語，及證人即承諾書之見證人吳龍結證稱
    ：伊約於七點左右到達，十點左右離開，當時約協議兩個小時。協調過程中被告
    有拿出帳單列出三百七十八萬元之數額，協調之後就寫承諾書，並由胡秋男唸給
    伊書寫，寫完之後大家就簽字，原告之子並下跪感謝胡秋男等語（參前開筆錄）
    南轅北轍。又證人胡林順年係被告之母，證人胡秋男為被告之胞兄，均為被告至
    親，二人所為之證詞是否可信，亦有疑義。再者，上開承諾書係在證人胡林順年
    住處所簽立，在場者為雙方之親友，且書立承諾書當時，被告曾拿出帳單出來核
    對等節，為被告所不爭。另觀證人胡秋男亦證稱：伊有勸導並鼓勵被告簽立承諾
    書，且因伊勸被告簽立，所以原告之子向伊下跪以表示感謝之意等詞（亦參前開
    筆錄）。準此，觀諸書立承諾書之現場情形，兩造均有親友在場，並曾持帳單核
    對，且被告係在胡秋男之勸說之下簽立該承諾書，而原告之子亦在達成協議後，
    向胡秋男下跪以表示感謝之意等情，堪認系爭承諾書應係雙方親友協調洽商所得
    之結論，原告母子並未脅迫被告，否則原告之子豈有可能向胡秋男下跪。是以，
    上開三位證人關於證稱原告之子胡任健有脅迫被告簽署承諾書部分之證詞，洵無
    足採。此外，被告復無法舉他證以實其說，揆諸前揭說明，被告辯稱系爭承諾書
    係經原告母子脅迫之下方由被告簽立一節，委無足採。
三、本件被告另辯稱：原告以胡元黃經營股票交易虧損數百萬元為由，要求被告支付
    該數百萬元，以填補虧損。但被告與胡元黃二人雖係合夥投資，惟胡元黃均未將
    交易之結果告知被告，且縱有虧損，亦應由被告與胡元黃各負擔一半等語。惟按
    和解契約合法成立，兩造當事人即均應受該契約之拘束，縱使一造因而受不利益
    之結果，亦不得事後翻異，更就和解前之法律關係為主張，最高法院十九年上字
    第一九六四號判例足資參照。查兩造既於九十年十月六日協調洽商，並由被告書
    立承諾書，則無論被告是否確實應負擔承諾書所載之數額，依前開說明，被告自
    不得再以前揭事由為辯。因此，被告聲請調閱胡元黃銀行帳戶之交易紀錄，以結
    算被告與胡元黃合夥投資購買股票之盈虧情形，即無必要，附此敘明。
四、再查，系爭承諾書約定：「一、甲方（即被告）承諾壹年期間付予乙方（即原告
    ）新台幣參佰柒拾捌萬元正。二、民國90年12年6日以前先付新台幣壹佰萬元正
    。三、付款清楚時雙方都無債務糾紛。」是依上開約定，被告應於九十年十二月
    六日前給付一百萬元，且屬定有期限之債務，而被告屆期仍未給付，依民法第二
    百二十九條第一項前段：「給付有確定期限者，債務人自期限屆滿時起，負遲延
    責任」之規定，被告自應從九十年十二月七日起負遲延責任。至另二百七十八萬
    元債務，兩造既約定一年內清償，故上開債務應於九十一年十月六日屆期，則上
    開債務之給付期限即未屆至。原告雖主張被告已喪失期限利益一語，但為被告所
    否認。經查，系爭承諾書並無關於前開債務一期不履行視為全部到期之約定，而
    證人吳龍及證人即原告之姊姊楊麗雲亦均證稱兩造並無提及倘一百萬元未依約清
    償，其他債務應如何處理等語。至證人高樹雄雖稱：「當時原告有向被告說如果
    十二月六日沒有還清壹佰萬元，就一次還清。但是被告並沒有反應。」但高樹雄
    上開證詞與吳龍及楊麗雲之證詞不符，且縱證人高樹雄所陳屬實，惟原告所為上
    開提議時，被告僅是單純沈默，並未同意原告之請求，而兩造亦未將上開提議書
    於文字。因之，兩造顯然未達成該部分之協議。再者，民事訴訟法第三百九十六
    條固規定：「判決所命之給付，其性質非長期間不能履行或經原告同意者，法院
    得於判決內定相當之履行期間。經原告同意者，法院得定分次履行之期間。但被
    告遲誤一次履行者，其後之期間視為亦已到期。履行期間，自判決確定或宣告假
    執行之判決送達於被告時起算。」非訟事件法第七十一條之六第二項亦規定：「
    前項扶養費之給付，法院得依聲請或依職權，命為一次給付或分期給付。分期給
    付遲誤一期履行者，其後之期間視為亦已到期。」但此均是法院有斟酌判決所命
    給付之性質，得定相當之履行期間之職權，並於命分次履行時，被告遲誤一次履
    行者，其後之期間視為亦已到期之規定。然本件既非上述情形，而兩造復未為如
    此之約定，是原告爰引上開規定主張本件債務已視為全部到期，要無足取。職故
    ，原告除前開一百萬元之債務外，另請求被告給付二百七十八萬元，即乏依據。
五、從而，原告依承諾書之約定請求被告給付一百萬元，及自催告期限屆滿之翌日即
    九十年十二月十九日起至清償日止按年息百分之五計算之利息，洵屬有據，應予
    准許。逾此範圍之請求，即屬無據，應予駁回。
六、假執行之宣告：
　　兩造陳明願供擔保，聲請宣告假執行或免為假執行，經核原告勝訴部分，合於法
　　律規定，爰分別酌定相當之擔保金額宣告之；原告其餘假執行之聲請，因訴之駁
　　回而失所依據，不予准許。
七、結論：
    本件原告之訴為一部有理由，一部無理由，依民事訴訟法第七十九條但書、第三
    百九十條第二項、第三百九十二條，判決如主文。
中　　　華　　　民　　　國　　九十一　　年　　　七　　　月　　 十一 　　日
                                            民事第五庭法      官　林秀圓
右為正本係照原本作成
如對本判決上訴，須於判決送達後廿日內向本院提出上訴狀
中　　　華　　　民　　　國　　九十一　　年　　　七　　　月　　　十一　　日
　　　　　　　　　　　　　　　　　　　　　　　　　　　法院書記官　林蓮女
